臺灣高等法院刑事判決　　　　　　　　96年度上訴字第3321號
上　訴　人　臺灣士林地方法院檢察署檢察官
被　　　告　甲○○
上列上訴人因被告搶奪等案件，不服臺灣士林地方法院95年度訴
字第313號，中華民國96年5月16日第一審判決（起訴案號：臺灣
士林地方法院檢察署95年度偵緝字第43號），提起上訴，本院判
決如下：
    主  文
原判決撤銷。
甲○○竊盜，處有期徒刑肆月，減為有期徒刑貳月，如易科罰金
以銀元佰元折算壹日；又共同意圖為自己不法之所有，而搶奪
他人之動產，處有期徒刑玖月，減為有期徒刑肆月拾伍日，如易
科罰金以銀元佰元折算壹日。應執行有期徒刑陸月，如易科罰
金以銀元佰元折算壹日。
    事  實
一、甲○○曾於民國80年間因違反肅清煙毒條例、麻醉藥品管理
    條例案件，經臺灣臺南地方法院判決處以有期徒刑3年4月、
    5月，定執行刑有期徒刑3年5月，並經臺灣高等法院臺南分
    院以81年度上訴字第1901號判決上訴駁回確定；又於81年間
    因妨害兵役案件，經臺灣臺中地方法院以82年度易字第136
    號判決處以拘役58日確定；復於82年間因贓物案件，經臺灣
    嘉義地方法院以82年度易緝字第86號判決處以有期徒刑6月
    確定；再於82年間因違反肅清煙毒條例、偽造文書案件，經
    臺灣臺中地方法院以82年度訴字第3411號判決處以有期徒刑
    3年4月、5月，定執行刑有期徒刑3年6月確定；又於86 年間
    因違反槍砲彈藥刀械管制條例案件，經臺灣臺中地方法院以
    86年度易字第5198號判決處以有期徒刑10月確定；末於86年
    度間因違反肅清煙毒條例案件，經臺灣臺中地方法院以86年
    度訴字第2602號判決處以有期徒刑3年4月確定，前開案件經
    接續執行，甲○○於82年4月30日入監，於85年9月19日假釋
    付保護管束，嗣經撤銷假釋，87年2月27日入監執行殘刑有
    期徒刑4年7月22日，復於90年12月12日假釋付保護管束，並
    於95年2月5日縮刑期滿執行完畢（未構成累犯）。
二、甲○○猶不知悛悔，於94年8月30日下午2時許，在臺北縣淡
    水鎮○○路205巷6號前，見丁○○所有停放該處車號CQF-
    375號重型機車之鑰匙疏未取下，認有機可趁，竟基於意圖
    為自己不法所有之犯意，徒手竊取該部機車，供己代步之用
    。嗣因其與暫住其住處（臺北縣淡水鎮○○街152巷43號）
    之友人張啟志、丙○○（張啟志所犯連續搶奪罪部分，業經
    移送併辦，由臺灣臺北地方法院以94年度訴字第998號判處
    有期徒刑1年2月確定，丙○○所犯連續搶奪罪部分，亦移送
    併辦，由臺灣臺北地方法院以94年度訴字第998號判處有期
    徒刑10月確定）均缺錢花用，甲○○遂提議將上開贓車供張
    啟志、丙○○為搶奪之作案工具，經張啟志、丙○○同意後
    ，遂於94年9月7日下午4時40分許，由丙○○騎乘甲○○提
    供之上開贓車搭載張啟志，至臺北縣淡水鎮○○街1段與沙
    崙路口附近，見戊○騎乘腳踏車行經該處，丙○○即騎乘上
    開機車靠近戊○後側，趁戊○不備之際，由張啟志下手搶奪
    戊○之金項鍊1條，戊○雖即以牙齒緊咬張啟志手指，仍遭
    張啟志以手指將其嘴巴摳開，得手後離去。丙○○與張啟志
    為掩人耳目，將上開贓車棄置於號甲○○上揭住處對面巷口
    後（即淡水鎮○○街152巷6弄27號），步行返回甲○○住處
    。因張啟志遭戊○咬傷手指，同日遂由甲○○以林鈴煌出借
    使用之車號DTJ- 389號輕型機車搭載丙○○，持上開金項鍊
    前往乙○○經營之「淡海當鋪」，由丙○○自行偽以「王曉
    薇」之名義典當得款新臺幣（下同）6000元，並由甲○○與
    張啟志、丙○○共同花用殆盡。嗣為警調閱「淡海當鋪」店
    前監視器，始循線於94年9月11日15時許，為警在甲○○上
    揭住處查獲上情。
三、案經戊○訴由臺北縣政府警察局淡水分局移送臺灣士林地方
    法院檢察署檢察官偵查起訴。
    理  由
壹、程序部分：
    證人即共犯張啟志、丙○○於警詢所述涉及被告甲○○犯罪
    情節之部分；證人戊○、乙○○、林鈴煌、丁○○於警詢所
    述；證人張啟志於94年9月20日偵訊之證述、證人丙○○於
    95 年10月27日偵訊之證述，被告未於言詞辯論終結前聲明
    異議，依刑事訴訟法第159條之5第2項、第1項規定，視為同
    意作為證據，且經本院審酌前開證人之證述，核無非出於自
    由意願而為陳述或遭違法取證，偵訊中均經具結，亦無顯示
    不可信情況，且張啟志、丙○○審判中陳述與警詢所言不符
    ，先前警詢陳述距案發時較短，不易匿飾串供迴護，二人又
    分開製作警詢筆錄，有特別可信情況，同法第159條之2規定
    ，認警詢、偵訊筆錄作成之情況均屬適當，自均應有證據能
    力。
貳、實體部分：
一、訊據被告甲○○矢口否認有上揭竊盜、搶奪犯行，辯稱：車
    號CQF-375號重型機車是張啟志、丙○○2人借住在伊淡水住
    處時，張啟志自己去偷的，偷來後停放在伊住處前面，伊不
    知道張啟志、丙○○2人騎機車行搶，是因丙○○說要拿親
    戚的金項鍊去典當，張啟志說他手受傷，無法騎車，拜託伊
    載丙○○去，伊才騎乘自己平常使用之車號DTJ-389號機車
    搭載丙○○去當鋪典當金項鍊，伊沒有跟進去，不知道她以
    何人名義典當。丙○○將典當所得買了1隻烤鴨，伊吃1口，
    嫌太辣就沒吃了，並未與他們2人共同花用典當所得之金錢
    ，是張啟志、丙○○2人懷恨伊帶警察去查獲他們，所以誣
    陷伊為竊盜及搶奪之共犯云云。經查：
  (一)車號CQD-375號機車係丁○○所有，於94年8月30日下午2時
    許，在臺北縣淡水鎮○○路205巷6號前，因機車鑰匙疏未取
    下，遭人竊取之事實，業據證人丁○○證述明確（見偵卷第
    28 、29頁），並有車輛竊盜、車牌失竊資料個別查詢報表
    、贓物認領保管單各1紙附卷可稽（見偵卷33、34頁）。戊○之金項鍊1條，係丙○○騎乘上揭丁○○失竊之機車，搭
    載張啟志，於94年9月7日下午4時40分許，在臺北縣淡水鎮
    ○○街○段與沙崙路口附近，趁戊○不及防備，由張啟志下
    手行搶，嗣由被告騎乘車號DTJ-389號輕型機車搭載丙○○
    ，持上開金項鍊前往「淡海當鋪」，由丙○○偽以「王曉薇
    」之名義典當得款之事實，亦經證人戊○、乙○○、林鈴煌
    於警詢、丙○○、張啟志於警詢、偵訊時證述屬實（見偵卷
    第6至14頁、第19至27頁、第123至125頁、原審卷第109、
    110 頁），並有保單、代保管條、典當記錄、王曉薇身分證
    之影本各1紙、項鍊照片2紙、監視器翻拍照片3幀在卷足憑
    （見偵卷第35至41頁、第44頁）。此部分之事實均堪認定。
  (二)被告雖否認竊取機車、謀議行搶，惟被告就車號CQF-375號
    重型機車之來源，於警詢時先稱：該機車是綽號「小陳」之
    男子，說他有事要開車載太太去醫院看病人，於94年9月8日
    上午10時騎到伊住處1樓停放，他有把機車鑰匙交給伊，伊
    沒使用過該車云云（見偵卷第17頁）。於偵訊則改稱：該機
    車是張啟志獨自竊取云云，被告就此單純之事實卻有前後不
    一之陳述，已令人啟疑。且據證人張啟志證稱：伊跟丙○○
    只住甲○○家幾天，伊等住進甲○○住處時，甲○○就已偷
    到機車，那是他自己去偷的，事後才告訴伊與丙○○，因大
    家錢不夠用，甲○○提議要去搶，因他知道伊以前搶過，他
    原本約伊去搶農會，伊不敢，他又說一起去製造假車禍，他
    用贓車載伊去找目標，未找到，伊也不敢做，後就把機車借
    給伊與丙○○去飛車搶奪，行搶之金項鍊典當所得6000元，
    伊、丙○○與甲○○3人都有花用，行搶前就約定該筆錢是
    用來支付3人之花用（見偵卷第13頁、第123至125頁）。證
    人丙○○亦證稱：行搶之機車是甲○○偷來的，伊向甲○○
    借來行搶（見偵卷第8頁、原審卷第110頁）。證人張啟志、
    丙○○2人所言互核相符，堪信屬實。
  (三)被告雖辯稱：張啟志、丙○○2人懷恨伊帶警察去查獲他們
    ，所以誣陷伊云云。惟被告於本案查獲時，同時因施用第一
    級毒品海洛因，經警方移送臺灣士林地方法院檢察署以94年
    度毒偵字第2395號偵辦，被告於該案中，竟央求共犯丙○○
    於95年3月10日偵查中虛偽證述其尿液檢體呈陽性反應，係
    遭丙○○偷放海洛因所致，丙○○因彼時身懷六甲，與其男
    友張啟志均生計無著，頗受被告照顧，因而於偵訊時具結而
    為上開虛偽證述，嗣經檢驗得知，尿液如直接摻入海洛因，
    檢驗結果應僅有海洛因與乙醯可待因雜質，不會有嗎啡與可
    待因代謝物存在，為臺灣士林地方法院檢察署檢察官察悉丙○○偽證之犯行，而自動檢舉丙○○偽證，並以95年度偵緝
    字第1214號偵查起訴，經臺灣士林地方法院以95年度訴字第
    1248號判決處以有期徒刑6月確定，此有該份判決書在卷可
    參（見本院卷第23、24頁），且經丙○○於「95年10月27日
    」臺灣士林地方法院檢察署以95年度偵字第8410號偵辦偽證
    案件時供述明確（見原審卷第109頁）。而丙○○於「95年
    10月27日」該次偵訊時並以證人身分具結證稱：伊與張啟志
    飛車搶奪作案之機車，是甲○○偷來的，他要張啟志擔起來
    ，他暗示張啟志如果擔起來，他願意幫張啟志付交保金，但
    後來他沒有守約定，張啟志就被押起來等語（見原審卷第
    110頁）。丙○○此次證述，係於其為被告做偽證而遭檢察
    官偵辦之同時，當已詳實知悉具結之效力與偽證罪所負之刑
    責，衡以丙○○該次證述前，既曾因生產而接受過被告之資
    助（95年4月生產），實無對被告懷恨而有攀誣構陷之必要
    ，於此情形下，猶證述作案之機車係被告竊取，應認其證述
    信屬真實。
  (四)證人張啟志於原審雖改稱：因認為被告告密害他被警察抓，
  　所以才與丙○○在移送到分局的車上及分局內講好要把機車
  　的責任推到被告身上，實際上該部機車是伊去偷的，去搶奪
  　前「1個月」偷的，被告也不知道伊與丙○○去搶奪云云（
    見原審卷第154至163頁）。惟本案機車失竊之時間係在94年
    8月30日下午2時許，距張啟志、丙○○行搶時間94年9月7日
    僅約1星期，張啟志上揭證述竊取機車之時間顯然有誤。雖
    張啟志又補陳稱：那時伊沒有在記時間，且有施用毒品云云
    ，然張啟志當庭就其與被告認識之時間、居住被告住處之期
    間既均能明確陳述，當無記憶不清之情事。參以證人即偵辦
    本案之警員張驥東於原審證稱：丙○○與張啟志是搭乘同一
    台警車回警局，但製作筆錄時是分開詢問，製作完筆錄後，
    有買便當給他們吃，他們此時可能有交談等語（見原審卷第
    165、166頁），丙○○、張啟志既因涉嫌搶奪案，而遭警員
    帶回警局，雖係搭乘同一輛警車，衡情警員殊無可能讓其等
    於路途期間有串證之機會，且警詢筆錄亦係分開詢問、製作
    ，丙○○、張啟志2人迭於警詢、偵訊時均為相同一致之證
    述，難認其等有何構陷被告之情形。張啟志顯因被告資助丙○○生產，照顧其女友、小孩，始為迴護被告而於原審更異
    其詞，故張啟志原審之證詞，實無足採。
　(五)證人丙○○於本院審理時雖證稱：機車是搶奪前天張啟志才
　　牽回來的，不是被告偷的，之前說被告偷的，是以為被告報
　　警抓渠等，才對他生恨。但之後開庭曾碰到張啟志，張啟志
　　說了一些前因後果，說東西是渠等搶的，被告對渠等不錯，
　　沒有必要把人家拖下水云云。惟丙○○所稱張啟志竊取機車
　　之時間（即94年9月7日搶奪之前天），不僅與張啟志上揭所
    述（即94年9月7日之前1個月）不同，亦與實際失竊之時間
　　（94年8月30日）不符，難信屬實，且丙○○顯係受到張啟
    志之影響，遲至本院審理時始更改其詞，顯係迴護被告，殊
    無足採。
  (六)按以自己共同犯罪之意思，參與實施犯罪構成要件以外之行
  　為，或以自己共同犯罪之意思，事先同謀，而由其中一部分
  　人實施犯罪之行為者，均為共同正犯（司法院大法官會議第
  　109號解釋可參）。被告與張啟志、丙○○均因缺錢，而向
    丙○○、張啟志提議行搶，並事前提供其竊得之機車供丙○○、張啟志作案使用，事後騎車搭載丙○○將搶得之財物典
    當，且朋分花用，顯係以自己共同搶奪之意思，而由丙○○
    、張啟志實施搶奪行為，為共同正犯。被告上開辯詞，顯係
    推諉卸責之詞，無足採信。故本件事證明確，被告犯行洵堪
    認定，應依法論科。
二、被告行為後，刑法及罰金罰鍰提高標準條例業經修正，並自
　　95年7月1日生效施行，有關本件情形：
  (一)刑法第320條第1項普通竊盜罪，其法定本刑中關於罰金刑之
  　規定，因刑法第33條第5款業經修正，罰金最低額由銀元1元
　  提高為新台幣1000元以上，並以百元為單位，經新、舊法比
　　較，應以行為時之刑法第33條第5款規定有利於被告。
  (二)修正後刑法第28條雖將「實施」修正為「實行」。其中「實
  　施」一語，涵蓋陰謀、預備、著手及實行之概念在內，其範
  　圍較廣；而「實行」則著重於直接從事構成犯罪事實之行為
  　，其範圍較狹，是修正後刑法共同正犯之範圍已有限縮，共
  　同正犯之範圍既因此而有變動，自屬犯罪後法律有變更，而
  　非僅屬純文字修正，經比較結果，以修正後刑法有利於被告
  　。
  (三)修正後刑法第51條第5款將數罪併罰之有期徒刑，合併應執
  　行刑期最高度提高為30年，顯較修正前規定20年不利於被告
  　，應適用修正前刑法第51條第5款之規定定執行刑。
  (四)刑法第41條第1項前段關於易科罰金之折算標準，原依罰金
  　罰鍰提高標準條例第2條（已於95年7月1日刪除）之規提高
  　100倍，而為以銀元100元、200元、300元折算1日，修正為
  　以新台幣1000元、2000元、3000元折算1日，修正前之規定
  　較有利於被告。
  (五)本件綜合上揭新舊刑法比較之結果，並本於統一性及整體性
  　原則，就罪刑部分，以修正前之刑法較有利於被告，爰一體
  　適用修正前之刑法，易刑部分亦應適用有利被告之舊法。
三、核被告之所為，係犯刑法第320條第1項之竊盜罪、第325條
　　第1項之搶奪罪。被告與張啟志、丙○○就上揭搶奪犯行間，
　　有犯意聯絡及行為分擔，為共同正犯（竊盜罪部分，經檢察
　　官於95年7月26日以補充理由書更正為單獨犯）。被告上罪2
　　罪間，犯意各別，行為互異，應分論併罰。被告雖為搶奪罪
    之共同正犯，但其未在場參與分擔實施搶奪，無刑法第326
    條加重搶奪罪結夥三人以上犯之問題（最高法院76年台上字
    第7210號判例參照），附此敘明。又被告載丙○○至當鋪典
    當項鍊，被告在外等候，係丙○○自行以「王曉薇」名義典
    當，業據丙○○、被告陳明在卷，並無證據足以證明被告與
    丙○○有偽造文書罪之犯意聯絡及行為分擔，檢察官亦未起
    訴被告犯有偽造文書之罪，本院不予審理，附此敘明。
四、原審逕以張啟志事後迴護被告之詞，遽為被告無罪之諭知，
　　尚有未洽，公訴人上訴意旨，執此指摘原判決不當，為有理
　　由，應予撤銷改判。爰審酌被告素行不佳，不思循合法正當
　　途徑獲得財富，竟竊取、搶奪他人財物，對被害人身心財產
　　及社會治安均危害甚鉅，及其犯罪之動機、目的、手段及犯
　　後猶飾卸其詞，毫無悔改之意等一切情狀，分別量處如主文
　　所示之刑。又被告犯罪行為時間在96年4月24日前，所為均
　　合於中華民國96年罪犯減刑條例之減刑條件，應依法減其宣
　　告刑二分之一，及定其應執行之刑，並諭知易科罰金折算標
　　準，以資懲儆。
據上論斷，應依刑事訴訟法第369條第1項前段、第364條、第299
條第1項前段、刑法第2條第1項前段、修正前刑法第28條、第320
條第1項、第325條第1項、刑法第41條第1項前段、第51條第5款
，罰金罰鍰提高標準條例第1條前段、刪除前第2條，中華民國96
年罪犯減刑條例第2條第1項第3款、第7條、第9條、第10條，判
決如主文。
本案經檢察官謝英民到庭執行職務。
中　　華　　民　　國　　96　　年　　9　　月　　26　　日
       　　　　　 刑事第二庭審判長法　官  呂丹玉
                                  法　官  林麗玲
                                  法　官　林恆吉
以上正本證明與原本無異。
搶奪罪部分如不服本判決，應於收受送達後十日內向本院提出上
訴書狀，其未敘述上訴之理由者並得於提起上訴後十日內向本院
補提理由書（均須按他造當事人之人數附繕本）。
竊盜罪不得上訴。
                                  書記官  劉文美
中　　華　　民　　國　　96　　年　　9 　　月　　26　　日
附錄本案論罪科刑法條：
刑法第320條第1項
(普通竊盜罪、竊佔罪)
意圖為自己或第三人不法之所有，而竊取他人之動產者，為竊盜
罪，處5年以下有期徒刑、拘役或500元以下罰金。
刑法第325條第1項
(普通搶奪罪)
意圖為自己或第三人不法之所有，而搶奪他人之動產者，處6月
以上5年以下有期徒刑。
